【裁判字號】    92,簡上,313
【裁判日期】    921013
【裁判案由】    偽造文書
【裁判全文】
臺灣高雄地方法院刑事判決                        九十二年度簡上字第三一三號
    上  訴  人
    即  被  告  乙○○
右列上訴人因偽造文書案件，不服本院高雄簡易庭九十二年度簡字第一九二０號中華
民國九十二年五月三十日第一審刑事簡易判決（臺灣高雄地方法院檢察署檢察官聲請
簡易判決處刑案號：九十二年度偵續字第九四號）提起上訴，本院管轄之第二審合議
庭判決如左：
    主  文
上訴駁回。
乙○○緩刑貳年。
    事  實
一、緣乙○○（原名洪賢慧）因積欠林建農債務，經林建農聲請法院就抵押物即乙○○所有坐落屏東縣內埔鄉○○段地號三九三、三九三之二號（嗣因地籍重測變更
    為屏東縣內埔鄉○○段地號二三四、二三五號）等二筆土地應有部分各一五九六
    ０分之三八五五拍賣取償，乙○○乃於民國八十四年十一月二十五日向前因訴訟
    案件所結識之律師戊○○請求協助，經戊○○以訴訟代理人身分具狀向法院聲明
    異議，嗣於同年月三十日上午，乙○○又向戊○○陳稱二次異議均無下文，當日
    下午即將拍賣土地，請求戊○○借款新臺幣（下同）二百五十萬元代為清償前揭
    債務，以免土地遭他人賤價買走，戊○○及其妻丁○○○乃提出二百五十萬元於
    法院代為清償前揭債務，並由乙○○簽發金額分別為二百五十萬元、四十五萬元
    之本票各一張，連同前開土地所有權狀二張、印鑑證明書、戶籍謄本各一份、印
    章一個交予戊○○、丁○○○作為擔保。詎乙○○明知前開土地所有權狀二張均
    在戊○○、丁○○○保管中，並未遺失，竟於八十五年二月間某日，利用其申請
    將原姓名「洪賢慧」更改為「乙○○」之機會，委由不知情之土地代書丙○○，
    前往屏東縣潮州地政事務所辦理土地所有權人「更名登記」，並以前開土地所有
    權狀二張業已遺失為由申請補發，使該等地政事務所承辦人員，將此權狀遺失之
    不實事項，登載於職務上所掌管之土地登記簿公文書上，足生損害於戊○○、丁○○○及地政機關登載土地使用狀況之正確性。嗣經戊○○委由土地代書黃文漲
    持原土地所有權狀二張欲辦理抵押權設定登記時，經屏東縣潮州地政事務所承辦
    人員告知，並將原土地所有權狀二張當場註銷，始查知上情。
二、案經戊○○、丁○○○告訴臺灣高雄地方法院檢察署檢察官偵查後聲請簡易判決
    處刑。
    理  由
一、右揭犯罪事實，業據上訴人即被告乙○○於偵查及本院調查、審理中均坦承不諱
    ，核與告訴人丁○○○、戊○○於偵查中指訴，及證人丙○○於偵查及本院調查
    中證述之情節均相符，此外，復有本票影本二紙、支票影本一紙、合作金庫銀行
    高雄分行九十一年八月十六日函所附轉帳傳票影本二紙、原土地所有權狀影本二
    份、高雄市苓雅戶政事務所九十一年十一月七日高市苓戶字第０九一０００八０
    一二號函所附申請變更姓名資料影本、九十一年八月十三日高市苓戶字第０九一
    ０００五七九五號函所附印鑑登記申請書、印鑑變更登記申請書、印鑑登記證明
    申請書等影本、屏東縣潮州地政事務所九十一年八月十二日屏潮地四字第０九一
    ０００九六四八號函所附土地更名登記申請書、土地書狀補（換）發登記申請書
    、切結書、印鑑證明、戶籍謄本、登記清冊等影本、屏東縣土地登記簿影本、土
    地登記謄本等附卷可稽，足認被告前揭自白與事實相符，應堪採為論罪之依據，
    本案事證明確，被告犯行堪以認定。
二、核被告乙○○所為，係犯刑法第二百十四條使公務員登載不實罪。被告利用不知
    情之土地代書丙○○以土地所有權狀遺失為由，申請補發新土地所有權狀，致使
    地政事務所承辦人員，將上述不實之事項，登載於職務上所掌之公文書，係間接
    正犯。是原審審酌被告並無前科紀錄，素行良好，有臺灣高等法院被告全國前案
    紀錄表一份在卷足按，犯後坦承犯行，態度良好，且告訴人戊○○、丁○○○前
    揭債權嗣後已經由法院強制執行之參與分配程序，自前開二筆土地之拍賣價金中
    完全受償，有臺灣屏東地方法院民事執行處強制執行金額計算書分配表、分配筆
    錄、執行案款領據等影本各一份在卷足憑，及被告雖持有新土地所有權狀，惟並
    未加以行使等一切情狀，依刑事訴訟法第四百四十九條第一項、第三項、第四百
    五十四條第二項，刑法第二百十四條、第四十一條第一項前段，罰金罰鍰提高標
    準條例第一條前段、第二條，逕以簡易判決量處被告有期徒刑三月，併諭知如易
    科罰金，以三佰元折算一日（被告行為後刑法雖於九十年一月十日修正公布第四
    十一條規定，惟易科罰金事項係關於執行之事項，與罪刑之輕重無涉，自應尊重
    制定新法之精神，一律適用新法，不生新舊法比較之問題），本院合議庭認其認
    事用法均無違誤，量刑亦稱妥適，是上訴人之上訴為無理由，應予駁回。末查，
    被告前未曾受有期徒刑以上刑之宣告，此有臺灣高等法院被告全國前案紀錄表一
    份在卷足按，且被告係於傳統市場承租攤位販賣羊肉為生，有攤位契約書影本一
    份在卷可查，為有正當職業之人，因一時失慮，致罹刑章，犯後亦坦承犯行，深
    具悔意，經此偵審程序，當知所警惕，信無再犯之虞，本院認前開所宣告之刑以
    暫不執行為適當，爰併諭知緩刑二年，以啟自新。
據上論斷，應依刑事訴訟法第四百五十五條之一第一項、第三項、第三百六十八條，
刑法第七十四條第一款，判決如主文。
本案經檢察官甲○○到庭執行職務。
中      華      民      國    九十二    年      十      月     十三     日
                              臺灣高雄地方法院刑事庭
                                  審判長  法  官 黃三友
                                          法  官 黃宗揚
                                          法  官 王雅苑
右正本證明與原本無異。
不得上訴。
                                          書記官 黃琬婷
中      華      民      國    九十二    年十      月     十三     日
附錄法條：
中華民國刑法第二百一十四條
 (使公務員登載不實罪)
明知為不實之事項，而使公務員登載於職務上所掌之公文書，足以生損害
於公眾或他人者，處三年以下有期徒刑、拘役或五百元以下罰金。


司法院資訊處製作；財團法人民間司法改革基金會備份。
